臺灣桃園地方法院民事判決　九十年度婚字第四八四號
　　原　　　告　乙○○
　　被　　　告　甲○○
右當事人間請求履行同居事件，本院判決如左：
    主      文
原告之訴駁回。
訴訟費用由原告負擔。
    事      實
甲、原告方面：
一、聲明：請求被告與原告同居。
二、陳述：
    兩造於民國（下同）八十九年八月十一日結婚，被告並於同年十二月一日入境台
    灣，惟因來台探親期間到期，故於九十年五月十五日出境返回大陸。嗣後原告於
    九十年六月六日將其代被告申請之旅行證傳真予被告，並將來台機票寄予被告，
    惟被告均未辦理來台手續，原告並於九十年六月十四日至大陸地區欲接被告返家
    ，被告亦予以拒絕，並因此失去連絡，行蹤不明。兩造約定以桃園縣八德市○○
    路一四二巷四六號為同居之住所，被告不獨違反同居義務，且又行蹤不明，顯然
    違背民法第一千零零一條所定之同居義務，為此提起本件訴訟。
三、證據：提出戶籍謄本、結婚證、被告之居民身份證各一份為證，並聲請訊問證人
    鄭康先。
乙、被告方面：
    被告未於言詞辯論期日到場，亦未提出任何書狀，作何聲明或陳述。
丙、本院依職權向內政部警政署入出境管理局函詢被告之入出境紀錄，及是否受理原
    告為被告辦理進入台灣地區旅行證之相關資料。
    理      由
壹、程序方面：
    本件原告為臺灣地區人民，而被告為大陸地區人民，依臺灣地區與大陸地區人民
    關係條例第四十一條第一項規定，臺灣地區人民與大陸地區人民間之民事事件，
    除本條例另有規定外，適用臺灣地區之法律。又結婚或兩願離婚之方式及其他要
    件，依行為地之規定。判決離婚之事由，依臺灣地區之法律。夫妻之一方為臺灣
    地區之人民，一方為大陸地區人民者，其結婚或離婚之效力，依臺灣地區之法律
    。臺灣地區與大陸地區人民關係條例第五十二條、第五十三條分別定有明文。又
    夫妻之住所，由雙方共同協議之；未為協議或協議不成時，得聲請法院定之。法
    院為前項裁定前，以夫妻共同戶籍地推定為其住所，我民法第一千零二條定有明
    文。經查，本件兩造於結婚時，既約定以臺灣原告住所為其履行同居義務之處所
    ，此由卷附之出入境紀錄中被告停留在台期間係近六個月後被告始出境，亦可得
    推知。且依大陸地區人民進行台灣地區旅行證申請書上所載之來台地址為桃園縣
    八德市○○路一四二巷四六號，原告設籍並居住於上址，故依前開說明，本院自
    屬有管轄權之法院，合先敘明。
貳、實體方面：
一、原告主張兩造於八十九年八月十一日結婚，婚姻關係現仍存續中，經其提出之戶
    籍謄本、結婚證各一份在卷可稽；而被告於九十年五月十五日返回大陸後，迄今
    未與原告同居之事實，有證人鄭康先到庭證稱明確，亦有內政部警政署九十年九
    月四日（九十）警署資字第一八三八○八號函附入出境資料在卷可稽，是原告此
    部分之主張自堪信為真實。
二、按原告之訴，依其所述之事實，如在法律上顯無理由者，法院本得不經言詞辯論
    ，逕以判決駁回之，此於民事訴訟法第二百四十九條第二項已定有明文。則原告
    之訴，雖經言詞辯論，惟法院依其所述之全部事實，仍然可見該訴在法律上顯無
    理由者，參諸上揭民事訴訟法第二百四十九條第二項之規定精神及意旨，法院自
    亦得以判決駁回原告之訴，此有司法院八十二年七月二十三日（八二）廳民一字
    第一三七○○號函示意旨可資參照。復按夫妻互負同居之義務。但有不能同居之
    正當理由者，不在此限，民法第一千零一條定有明文。另按大陸地區人民為台灣
    地區人民之配偶，結婚已滿二年或已生產子女者，得申請在台灣地區居留，並以
    探親名義入境；大陸地區人民其配偶在台灣地區設有戶籍者得申請進入台灣地區
    探親；惟探親停留期間不得逾期三個月，必要時得申請延期一次，期間不得逾三
    個月，每年總停留期間不得逾六個月，但申請在台灣定居者，每年總停留期間，
    不受限制，此有台灣地區與大陸地區人民關係條例第十七條第一項第一款、九十
    年八月一日修正之大陸地區人民進入台灣地區許可辦法第三條第一項第三款、第
    十八條第一項第一款明文規定。又大陸地區人民進入台灣地區許可辦法第十三條
    、第十四條及十五條復分別明文規定，大陸地區人民申請進入台灣地區者，應須
    備妥旅行證申請書、大陸地區居民身份證、其他證照或足資證明身分文件之影印
    本之證件外，尚須覓台灣地區人民一人為保證人，由保證人出具經送保證人戶籍
    地警察機關（構）辦理對保手續之保證書，並由其在台灣地區親屬或代申請單位
    代向內政部警政署入出境管理局申請。
三、查本件被告為一大陸地區人民，與原告於八十九年八月十一日結婚，並於八十九
    年十二月一日入境後，於九十年五月十五日即行出境；又查，原告於被告離境後
    ，雖有依上揭規定代被告向內政部警政署入出境管理局申請來台手續，此有內政
    部警政署入出境管理局九十年九月二一日（九十）境平界字第六○七四八號函附
    卷可查，依該函所示：「：：：，乙○○又於八十九年五月二十九日申請甲○○
    來臺，本局於九十年六月五日核准，惟渠迄未入境（旅行證入境效期至九十年十
    二月四日）。」再查，本件原告於上揭旅行證於九十年十二月四日到期後，則未
    再依上揭規定代被告向內政部警政署入出境管理局申請來台手續，況今原告既到
    庭亦表示不願意再讓被告回來台灣。綜上，原告於被告離境後，既未能提供被告
    再次進入台灣所需協助，故被告縱欲再返回台灣與原告同居，亦將因無原告給予
    協助，而無法來台與原告團聚履行同居。故被告因上開法令限制，無法來台與原
    告履行同居義務，難謂非不能同居之正當理由。從而，原告訴請被告履行同居，
    於法律上顯屬無理由，應以判決駁回之。
參、據上論結，本件原告之訴為無理由，依民事訴訟法第二百四十九條第二項、第七
    十八條，判決如主文。
中　　　華　　　民　　　國　　九十一　　年　　　七　　　月　　二十三　  日
                              臺灣桃園地方法院民事第二庭
~B審判長法官　邱瑞祥
~B法　　　官　文衍正
~B法　　　官　陳心婷
右正本係照原本作成
如對於本判決上訴，須於判決送達後二十日內向本院提出上訴狀。
中　　　華　　　民　　　國　　九十一　　年　　　七　　　月　　二十九　　日
　　　　　　　　　　　　　　　　　　　　　　　 法院書記官　黃文琪
